臺灣高雄地方法院刑事判決　　　　　　　100年度訴字第451號
公　訴　人　臺灣高雄地方法院檢察署檢察官
被　　　告　李金貴
指定辯護人　本院公設辯護人 陳信凱
上列被告因違反毒品危害防制條例等案件，經檢察官提起公訴（
99年度偵字第27396 號），本院判決如下：
    主  文
李金貴無罪。
    理  由
一、公訴意旨略以：被告李金貴、董榮忠（綽號「阿忠」，由本
    院另行通緝）、洪晚來（綽號「阿泰」）及許瑞麟（前述2
    人就下述行為部分，另經臺灣高等法院高雄分院以99年度上
    訴字第1004號判決各處以有期徒刑2 年8 月，尚未確定）均
    明知Ketamine（下稱愷他命）係毒品危害防制條例所規定之
    第三級毒品，不得非法運輸，亦屬懲治走私條例所規定之未
    經許可不得私運進口入境臺灣地區之管制物品，竟為貪圖私
    利，共同謀議自大陸地區運送愷他命回臺灣地區供販售營利
    ，基於運輸第三級毒品、管制物品愷他命之犯意聯絡，由董
    榮忠先於民國98年4 月間，安排大陸漁船將數量不詳之愷他
    命運出大陸後，再透過被告李金貴之介紹，認識洪晚來，再
    由洪晚來聯繫「新豐利」漁船船長許瑞麟為運送，許瑞麟為
    籌措換肝手術之醫療費而允諾。其後則由被告李金貴、董榮
    忠與洪晚來聯繫後，再由洪晚來指示許瑞麟前往交易地點及
    運送愷他命，許瑞麟則於98年4 月間某日駕駛「新豐利」漁
    船將約11袋半之愷他命載運回臺交予被告李金貴、洪晚來，
    並由洪晚來於許瑞麟運送愷他命後轉交許瑞麟新臺幣（下同
    ）800,000 元之報酬。
二、按犯罪事實應依證據認定之，無證據不得認定犯罪事實；無
    證據能力、未經合法調查之證據，不得作為判斷之依據；不
    能證明被告犯罪或其行為不罰者，應諭知無罪之判決，刑事
    訴訟法第154 條第2 項、第155 條第2 項、第301 條第1 項
    分別定有明文。又事實之認定，應憑證據，如未能發現相當
    證據，或證據不足以證明，自不能以推測或擬制之方法，為
    裁判基礎；認定犯罪事實，所憑之證據，雖不以直接證據為
    限，間接證據亦包括在內，然無論直接或間接證據，其為訴
    訟上之證明，須於通常一般之人均不致於有所懷疑，而得確
    信其為真實之程度者，始得據之為有罪之認定，倘其證明尚
    未達到此一程度，而有合理性懷疑之存在時，即無從為有罪
    之認定，此亦有最高法院40年臺上字第86號、76年臺上字第
    4986號判例可資參照。
三、公訴意旨認被告李金貴涉犯毒品危害防制條例第4 條第3 項
    之運輸第三級毒品、懲治走私條例第2 條第1 項之私運管制
    物品進口罪嫌，無非係以證人洪晚來於偵訊時之證述，並有
    洪晚來所有行動電話門號0000000000、李金貴所有行動電話
    門號0000000000之通訊監察譯文、本院98年聲監字第000518
    號、98年聲監續字第000650號、98年聲監續字第000888號、
    98年聲監續字第001126號通訊監察書各1 份、法務部調查局
    98年7 月23日調科壹字第09800390770 號鑑定書1 份在卷，
    以及扣案愷他命350 包、MDMA15包等為其主要論據。訊據被
    告否認有何運輸第三級毒品、私運管制物品進口之犯行，辯
    稱：董榮忠找伊說要買船從香港載運冷凍食品到大陸，伊才
    介紹董榮忠與洪晚來認識，伊不知董榮忠與洪晚來談論要運
    送毒品之事，且伊與許瑞麟根本不認識，也絕無走私愷他命
    入臺等語。經查：
  (一)洪晚來與許瑞麟（「新豐利」漁船船長，該船係許瑞麟向不
    知情盧正林所承租）原屬舊識，洪晚來於98年4 月中旬，先
    透過被告李金貴認識董榮忠，再介紹董榮忠與許瑞麟認識，
    許瑞麟為籌措換肝手術之醫療費而允諾董榮忠，同意由董榮
    忠支付80萬元，許瑞麟駕駛該船出海接運愷他命入境。而周
    漢中、林坤箎（該2 人由檢察官另行偵辦）則負責安排將約
    11袋半之愷他命運出大陸後，由董榮忠與洪晚來聯繫，再由
    洪晚來指示許瑞麟前往約定之公海海域接運該批愷他命。許
    瑞麟於98年4 月16日前某時，駕駛「新豐利」漁船自澎湖西
    嶼外垵港出發至約定之澎湖外公海海域，接運約11袋半之愷
    他命入境運回臺南安平港後，許瑞麟即於98年4 月16日19時
    28分許，撥打洪晚來持用行動電話門號0000000000連絡交貨
    （電話中以「拿魚」代稱），嗣於同日（16日）22時1 分許
    ，許瑞麟復以其所有行動電話門號0000000000撥打洪晚來所
    有行動電話門號0000000000連絡改期交貨（電話中以「明天
    拿魚」代稱），之後許瑞麟順利交付上述愷他命予洪晚來，
    之後隔2 、3 日，由洪晚來於其位於臺南縣新市鄉三舍194
    之1 號住處附近之公園，轉交許瑞麟80萬元酬金等節，固為
    被告所不否認，並據證人洪晚來、許瑞麟於偵、審程序證述
    明確（98年度偵字第16383 號影卷第53-54 頁；99年度偵字
    第27396 號卷第18-21 頁；本院98年度重訴字第49號影卷第
    194-196 頁），復有洪晚來所有之行動電話門號0000000000
    之通訊監察譯文、本院98年聲監字第000518號、98年聲監續
    字第000888號、98年聲監續字第001126號通訊監察書各1 份
    在卷可參（98年度偵字第16383 號影卷第6 頁、第40-42 頁
    ；99年度偵字第27396 號卷第40-44 頁；本院98年度重訴字
    第49號影卷第82-88 頁）。是此部分之事實，應堪認定。
  (二)檢察官起訴被告於98年4 月間，運輸第三級毒品、私運管制
    物品進口乙節，固據證人洪晚來於98年6 月1 日偵訊時證稱
    ：98年4 月時我委託許瑞麟走私毒品來臺，是李金貴與周漢
    忠找我，叫我找船要運毒品，我就去找許瑞麟，這次有成功
    走私毒品來臺，98年4 月16日的譯文是我與阿忠的對話，「
    摩托車」是指來載毒品的車子，本件貨主是阿忠，是李金貴
    介紹我認識等語（98年度偵字第16383 號影卷第53-54 頁）
    ；於99年11月15日偵訊時證稱：98年4 月份的貨主是董榮忠
    ，我不認識周漢忠，我透過李金貴認識董榮忠，說董榮忠要
    買船，後來董榮忠自己跑來找我，我才找許瑞麟要運愷他命
    ，董榮忠第1 次找我是說要買船，第2 次才說要運愷他命，
    98年4 月16日通聯是李金貴向親戚借車，叫我去騎車的事，
    98年4 月13、14日通聯是李金貴要許瑞麟的電話，董榮忠來
    找我的時候都是董榮忠跟我講的，李金貴有無參與運毒我不
    知道，綽號「白毛」介紹董榮忠給我認識，白毛就是李金貴
    ，我有問許瑞麟這次要載毒品，許瑞麟答應，我就跟李金貴
    回報說有了，我有跟李金貴講是運什麼，董榮忠找我說要運
    毒時，李金貴有在旁邊等語（99年度偵字第27396 號卷第40
    -44 頁）；以及洪晚來、李金貴分別所有行動電話門號0000
    000000、0000000000之通訊監察譯文係以：
    98年4 月13日13時54分許，洪晚來（以下稱A ）以市話00-
    0000000 撥打李金貴（以下稱B ）所有之行動電話門號0000
    000000之對話：
    A ：喂，大仔，那個開船的說好啦。
    B ：喔，好。
    98年4 月14日8 時47分許，李金貴以市話00-0000000撥打洪
    晚來所有行動電話0000000000之對話：
    B ：我跟你說喔，你朋友的電話給我。
    A ：喔，這樣喔...
    B ：嗯，你朋友電話給我，我等下下去，那邊的要。
    A ：好。
    98年4 月14日8 時48分許，李金貴以市話00-0000000撥打洪
    晚來所有行動電話0000000000之對話：
    B ：來。
    A ：00000000000000。
    B ：00000000000000，好，我等下下去。
    98年4 月16日22時許，李金貴以市話00-0000000撥打洪晚來
    所有行動電話0000000000之對話：
    B ：那摩托車騎給人家了嗎？
    A ：還沒、還沒，我等下騎過去給他。
    B ：你要跟他聯絡一下。
    A ：我知道，我知道，我等下聯絡一下。
    98年4 月17日4 時49分許，洪晚來以所有行動電話00000000
    00撥打李金貴所有行動電話0000000000之對話：
    B ：喂。
    A ：我們吃飯吃完了要回去了。
    B ：喔。
    有前揭通訊監察譯文附卷可參（98年度偵字第16383 號影卷
    第6 頁、第40-42 頁；99年度偵字第27396 號卷第40-44 頁
    ）。然此節既為被告所否認，而上開證人洪晚來於偵訊時所
    述，關於其與董榮忠談論運毒之事時，被告李金貴是否在場
    ？98年4 月13日通聯譯文中洪晚來將許瑞麟同意開船回報李
    金貴，其對於運毒一節是否知情？98年4 月16日通聯譯文所
    稱「摩托車」是否指運毒工具？證人洪晚來前後所述不一，
    已有可疑。
  (三)而證人洪晚來於審理時證稱：0000000000是我的手機，98年
    間也是我持有使用，被告是我的表姊夫，「白毛」是董榮忠
    旁邊的一個伙計，被告有帶董榮忠來我店裡說要買船，我才
    認識董榮忠，98年4 月間走私一批愷他命來臺的貨主是董榮
    忠，之前我說周漢忠是說錯了，董榮忠約被告去問是否有船
    可以賣，但被告沒有賣船，隔了3 、4 天後，董榮忠才又來
    找我問有沒有船可以讓他僱用，我就去問許瑞麟，當時許瑞
    麟也有缺錢就答應運毒，董榮忠找我運愷他命時，被告沒有
    一起來，只有我跟董榮忠在談，之前檢察官有那個通聯紀錄
    ，沒有請船、也沒有載凍品，檢察官問「白毛」是否就是李
    金貴，我忽然就說是，檢察官問我李金貴要叫船載「毒品」
    ，是指冷凍魚品，「凍品」不是毒品，98年4 月13、14日通
    聯譯文，「開船的」是指許瑞麟，我跟被告說有僱用到船要
    載凍品，我本身沒有開船，以前是抓魚的，所以認識開漁船
    ，被告經常找我僱船載凍品，98年4 月16日通聯的「摩托車
    」，是被告跟他妹妹借的摩托車，因被告去河邊一間廟拜拜
    ，騎到沒油，叫我騎去給她妹妹等語（本院卷第30-37 頁）
    ，復經本院當庭勘驗99年11月15日偵訊光碟結果略以：
    檢察官：所以綽號「白毛」就是李金貴是不是？
    洪晚來：我都叫他「白門」（台語）。
    檢察官：到底綽號「白毛」這個人是誰？
    洪晚來：「白毛」就是李金貴，我在叫李金貴。
    檢察官：你又說是一個叫船走私香菸的？
    洪晚來：對阿，我以為是另外一個「白毛仔」（台語）。
    檢察官：你當時在調查局講的「白毛」到底是誰？
    洪晚來：「白毛」另外一個，一個…
    檢察官：不是，你在調查局講說我是經由綽號「白毛」的人
            認識阿忠，只認識1 個多月，這事情你並不清楚，
            阿忠就是當初告訴我要載電腦板，為何變成毒品，
            你不知情。到底是怎麼一回事阿？你黑龍轉桌（台
            語、指故弄玄虛）是在幹嘛？這樣對你有好處嗎？
    洪晚來：沒啦。
    （略）
    檢察官：剛剛在那邊提示譯文給你看，譯文就說那個貨都好
            了，為什麼要回報說好了，你看一下，回想一下。
    洪晚來：因為這個太長，我要講，不知道要怎樣解釋，因為
            李金貴有向我叫船載那個魚貨，大陸的冷凍魚，那
            個凍品也是4 月份那裡。
    檢察官：什麼意思阿？是不是許瑞麟答應要載愷他命阿？是
            不是這個意思？
    洪晚來：不知道是許瑞麟，應該不是許瑞麟，他也有叫我…
    檢察官：00000000000000這是誰的電話？
    洪晚來：我的電話998。
    檢察官：00000000000000這是不是許瑞麟的電話？對阿，這
            是許瑞麟的電話阿，對啦，就打電話給李金貴嘛，
            是不是？這很明顯阿。
    洪晚來：對啦，對啦。
    檢察官：對阿，你有先跟許瑞麟講說運什麼東西，你才回報
            給李金貴嘛，這樣對不對？
    洪晚來：對。
    檢察官：所以你有先問許瑞麟說，有跟他講要運毒品，他同
            意就對了，是不是？
    洪晚來：對。
    檢察官：你把這個結果回報給李金貴是不是？
    洪晚來：對。
    檢察官：好，那我就這樣記喔「因為我當時有問許瑞麟這次
            要運毒品，許瑞麟同意之後，我就把這個情況回報
            給李金貴知道」，是不是？是不是這樣子？
    洪晚來：對，他當時是叫我僱船，請船，他沒有說要運毒品
            ，他說請船，請船，他說叫我看看有沒有船。
    檢察官：不然你是什麼時候才知道是運毒品？
    洪晚來：運毒品，後來。
    檢察官：什麼時候才知道？
    洪晚來：我也不曉得，反正就是4 月份。
    檢察官：運完才知道、還是運的時候就知道、還是運之前就
            知道了？
    洪晚來：運前啦，運前。
    檢察官：對，那時候就知道阿，事後知道跟事前知道有什麼
            差別？都是一樣知道。
    洪晚來：不是，當時他先請我看有沒有船，我回報說，給那
            個李金貴說有。
    有本院勘驗筆錄在卷可按（本院卷第37-39 頁），且經證人
    洪晚來就上開勘驗結果表示：我也不知道，白毛（台語）以
    前也是跟我一起工作的，沒有人叫被告白毛，只有我這樣子
    叫他等語（本院卷第38頁）。從而，由上開勘驗內容可知，
    證人洪晚來於偵訊時確曾陳述「白毛」、「白門」並非同一
    人，以及最初被告李金貴介紹董榮忠僱用船隻係為載運「凍
    品」，而無論「白毛」與「白門」、「凍品」與「毒品」之
    台語發音相近，檢察官訊問過程中，證人洪晚來非無混淆之
    可能，且於繕打整理筆錄時，證人洪晚來亦曾表示被告李金
    貴沒有說要運毒，是說要看有無船隻可僱用，之後其回報李
    金貴說有船等語，故證人洪晚來於偵訊之陳述真意為何，非
    無疑義。
  (三)再者，前揭98年4 月間，洪晚來、李金貴分別所有行動電話
    門號0000000000、0000000000之通訊監察譯文內容，除被告
    知悉同意開船、抄寫電話、騎摩托車、吃飯等事以外，並未
    有明確提及任何毒品種類、數量、安排運送或接應毒品之相
    關聯繫，而衡情，被告既介紹董榮忠向洪晚來僱船，其事後
    確認完成或提供聯絡電話，尚與常情無違，且騎車、吃飯之
    事亦與一般平常人通話無顯著異狀，自無從推論被告主觀上
    對於運毒乙事確屬知情。另證人許瑞麟於本院審理時亦證稱
    ：我是新豐利的船長，98年4 月洪晚來找我說要僱船載東西
    ，我後來才知道是愷他命，我載運回來後，在安平港將10幾
    袋布袋交給一位開發財車的先生，說是洪晚來要他來拿，當
    時天色比較黑，我要再看到他才會知道，但不是在庭的被告
    李金貴，該次酬勞80萬元是洪晚來交給我的，我不認識李金
    貴、董榮忠，也沒有接過李金貴的電話，與我接洽的只有洪
    晚來等語明確（本院卷第41-46 頁），是證人許瑞麟所述其
    不認識、亦未曾與被告聯絡，且98年4 月間運毒到港時非由
    被告來接應或交付報酬等節，更難認被告李金貴客觀上有何
    實際參與本件運輸、走私愷他命之行為。至檢察官提出扣案
    物經法務部調查局鑑定結果確為愷他命、MDMA無訛，有該局
    98年7 月23日調科壹字第09800390770 號鑑定書1 份在卷（
    98年度偵字第16383 號影卷第11-15 頁、第99-109頁），惟
    上開物品係於98年5 月31日經法務部調查局南部地區機動工
    作組所扣得另案被告運輸、走私之毒品，與檢察官認本件被
    告李金貴於98年4 月間所涉非同一犯罪事實，即非具有互補
    性之證據，而檢察官就上述事實並未再提出其他證據足佐。
    是就被告李金貴被訴運輸、走私毒品之犯行，僅有證人洪晚
    來於偵訊時之指述可憑，且前揭通訊監察譯文仍不足以補強
    證人洪晚來陳述之憑信性，況證人洪晚來前後證詞迥異，檢
    察官復未提出其他足資佐證之證據資料，殊難以證人洪晚來
    前後不一之指述，遽認被告運輸、走私第三級毒品愷他命之
    犯行，被告前開犯行核屬不能證明。
四、從而，本件公訴人所舉前開證據，尚不足使本院達於通常一
    般之人均不致有所懷疑，而得確信被告有運輸第三級毒品、
    私運管制物品進口之犯行，致使無從形成有罪之確信，則依
    罪證有疑利於被告之證據法則，即不得遽為不利被告之認定
    。此外，本院遍查卷內並無其他積極證據足認被告有公訴人
    所指之上述犯行，揆諸首揭說明，應為被告無罪之諭知。
據上論斷，應依刑事訴訟法第301 條第1 項，判決如主文。
本案經檢察官賴寶合到庭執行職務。
中    華    民    國    100   年    6     月    20    日
                  刑事第十二庭  審判長法  官  黃建榮
                                      法  官  林勳煜
                                      法  官  王品惠
以上正本證明與原本無異。
如不服本判決應於收受判決後10日內向本院提出上訴書狀，並應
敘述具體理由。其未敘述上訴理由者，應於上訴期間屆滿後20日
內向本院補提理由書(均須按他造當事人之人數附繕本)「切勿逕
送上級法院」。
中    華    民    國    100    年    6    月    20    日
                                      書記官  李文廣